最高法院民事裁定　　　　　　一○○年度台抗字第一○○○號
抗　告　人　啟翔營造有限公司
法定代理人　何啟鎮
訴訟代理人　何邦超律師
上列抗告人因與相對人新竹市政府間請求給付物價調整款事件，
對於中華民國一○○年九月三十日台灣高等法院裁定（一○○年
度建再字第三號），提起抗告，本院裁定如下：
    主  文
抗告駁回。
抗告訴訟費用由抗告人負擔。
    理  由
按再審之訴，法院認無再審理由，判決駁回後，不得以同一事由
，對於原確定判決或駁回再審之訴之確定判決，更行提起再審之
訴，民事訴訟法第四百九十八條之一定有明文。本件抗告人前以
兩造於民國九十二年五月十六日訂立工程合約（下稱系爭契約）
，由其承攬相對人之新竹市關東市場綜合大樓新建工程（下稱系
爭工程），另於九十三年間訂立工程副約（下稱系爭副約），因
履約期間國內外營造物價劇烈變動，導致建材短缺或價格暴漲，
乃依情事變更原則及兩造間系爭契約約定應適用行政院所頒布之
九十三年度物價調整處理原則（下稱系爭調整原則），訴請相對
人給付物價調整款。前訴訟程序原法院以九十八年度重上更(一)字
第四八號判決（下稱四八號確定判決），將第一審所命相對人給
付新台幣一千零一萬三千零二十元本息之判決廢棄，改判駁回抗
告人之訴，抗告人提起第三審上訴，仍經本院以九十九年度台上
字第七六三號裁定駁回其上訴。抗告人復以四八號確定判決認定
事實未就系爭契約、系爭副約及整體簽訂過程觀察，且未於判決
中詳述不採信其主張之理由，以偏概全、斷章取義，遽認兩造於
系爭副約約定排除適用系爭調整原則，有判決不備理由之違法，
且違反民法第七十八條規定及本院十七年上字第一一一八號、八
三年台上字第二一一八號等判例意旨揭示之論理法則或經驗法則
，又認定應由其證明物價變動差額，適用舉證責任分配法則，亦
屬錯誤。再相對人拒絕辦理契約變更及物價調整，四八號確定判
決卻消極不適用民法第一百四十八條、第一百零一條規定，亦屬
顯然錯誤等由，因依民事訴訟法第四百九十六條第一項第一款之
規定，對於四八號確定判決，提起再審之訴。原法院審理後，認
抗告人所提再審之訴為無理由，以九十九年度重再字第一七號判
決（下稱一七號確定再審判決）予以駁回，並經本院以一○○年
度台上字第八一八號裁定駁回抗告人之上訴確定。抗告人又以同
一事由，對於一七號確定再審判決，提起再審之訴。原法院以：
抗告人前就四八號確定判決，提起再審之訴，經法院認無再審理
由，判決駁回後，復以同一事由，對於駁回再審之訴之確定判決
，更行提起再審之訴，於法自屬不合等詞，裁定駁回抗告人之再
審之訴，揆諸首開說明，於法並無違誤。查一七號確定再審判決
，係以四八號確定判決推論及認定事實之過程，並無違背論理法
則或經驗法則，系爭副約既明白約定：系爭契約內原訂之「物價
指數調整」相關規定，如與系爭副約規定有衝突者，於兩造簽訂
系爭副約後，自動失效，則四八號確定判決依上開文義，認定有
關物價調整問題，當事人真意係依系爭副約約定，不適用系爭契
約及系爭調整原則，無錯誤適用民法第九十八條、本院十七年上
字第一一一八號判例可言，且認應由抗告人就物價上漲受何損失
負舉證責任，亦無舉證責任分配錯誤問題等理由，認抗告人對四
八號確定判決所提再審之訴為無理由而駁回抗告人再審之訴，非
以其再審之訴不合法為由駁回，則抗告人以同一事由，對於四八
號確定判決及一七號確定再審判決，更行提起再審之訴，自屬違
反民事訴訟法第四百九十八條之一規定。抗告人誤認原裁定係以
其提起再審之訴違反同法第四百九十六條第一項但書為由，駁回
其再審之訴，執以提起抗告，指摘原裁定為不當，聲明廢棄，非
有理由。
據上論結，本件抗告為無理由。依民事訴訟法第四百九十五條之
一第一項、第四百四十九條第一項、第九十五條、第七十八條，
裁定如主文。
中    華    民    國  一○○  年   十二   月  二十二  日
                      最高法院民事第七庭
                          審判長法官  顏  南  全  
                                法官  林  大  洋  
                                法官  鄭  傑  夫  
                                法官  陳  玉  完  
                                法官  李  慧  兒  
本件正本證明與原本無異
                                      書  記  官  
中    華    民    國  一○一  年   一    月    三    日
                                                       s